【裁判字號】    95,訴緝,84
【裁判日期】    951130
【裁判案由】    強盜等
【裁判全文】
臺灣臺南地方法院刑事判決              95年度訴緝字第84號
公  訴  人  臺灣臺南地方法院檢察署檢察官
被      告  甲○○
指定辯護人  本院公設辯護人  林  宜  靜
上列被告因強盜等案件，經檢察官提起公訴（95年度偵字第1248號）
，本院判決如下：
    主  文
甲○○攜帶兇器竊盜，因防護贓物、脫免逮捕，而當場施以強暴
，處有期徒刑柒年貳月。
尖刀壹把，沒收。
    事  實
一、甲○○意圖為自己不法之所有，於民國九十四年九月十八日
    下午三時三十分許，持客觀上足資為兇器之尖刀一把，侵入
    臺南縣安定鄉新吉村一五九號對面之已被他人掀開鐵皮之鐵
    皮屋內，竊取丙○○所有置於鐵皮屋內之白鐵桶一個、鋁合
    金條三支及日光燈具四組等物，並搬運至其所騎乘之自行車
    後拖掛之車架上，正當持續竊取鋁條之際，為丙○○經過發
    覺，丙○○即返回安定鄉新吉村住處，召呼叔叔戴上汶前來
    圍捕，丙○○告訴甲○○東西是他所有，甲○○答稱：大家
    都在搬，伊也要搬等語，並無停止竊盜之意。其後戴上汶到
    場欲行逮捕甲○○時，甲○○見狀，為防護贓物、脫免逮捕
    ，即自後腰際處取出預藏之尖刀一把反抗，並揮舞尖刀，致
    尖刀劃破丙○○右手大姆指處，並致丙○○受有左上臂、右
    小腿挫傷、右手大姆指淺部撕裂傷1.5公分、左前足踝淺部
    撕裂傷3公分等傷害。其中甲○○並持尖刀刺向戴上汶腰際
    ，惟因戴上汶穿著衣物阻擋，致未刺及戴上汶。其後丙○○
    及戴上汶聯手將甲○○壓制在地，報警當場查獲，並扣有甲
    ○○所有尖刀一把及竊得之白鐵桶一個、鋁合金條三支及日
    光燈具四組等物（贓物業經發還丙○○）。
二、案經丙○○訴由臺南縣警察局善化分局報請台灣台南地方法
    院檢察署檢察官偵查起訴。
    理  由
一、上開事實，訊據被告甲○○供承不諱，核與告訴人丙○○於
    警詢、偵查中指訴情節，證人戴上汶於警詢證述情節均相符
    ，復有贓物認領保管單一紙、財團法人台灣基督長老教會新
    樓醫院診斷證明書一紙、現場照片八幀附卷可憑，及尖刀一
    把扣案可佐，是被告事證明確，犯行堪以認定。至於告訴人
    丙○○雖於偵查中證稱：其他三、四人看到我就跑掉云云（
    見95年度偵字第1248號卷第8、9頁），惟查被告於警詢業已
    供稱：沒有共犯在場或把風，只有我一人等語，於本院亦辯
    稱：本案是我單獨作案的，此外依卷證資料，並無法證明告
    訴人所指該其他三、四人，與被告間如何有竊盜之犯意聯絡
    及行為分擔，是公訴人認被告「夥同有犯意聯絡之三、四名
    姓名年籍不詳之人」一節，尚嫌無據。另告訴人於偵查中雖
    證稱：（甲○○如何進入？）他是到鐵皮屋後面將螺絲拆下
    後，把鐵板掀開進入的云云（同上偵卷第8頁），惟查被告
    於偵查中辯稱：我經過鐵皮屋，鐵皮屋的鐵皮已被掀開，我
    就走進去了等語（見94年度偵字第11791號卷第9頁），於本
    院亦辯稱：但掀開鐵皮不是我做的，是之前那些人做的，我
    是從鐵皮屋牆邊被掀開鐵皮的地方而進入屋內等語，而告訴
    人並無目睹被告掀開鐵皮，又見及其他三、四人跑掉，且本
    院認為被告與該三、四人並無法證明有竊盜之犯意聯絡及行
    為分擔，有如上述，則被告與該三、四人應係同時同地各別
    犯罪，是被告上開所辯，尚非不可採，是公訴人認被告「以
    不詳方式拆卸鐵皮屋之固定螺絲，掀開鐵皮，以此方式毀越
    門扇牆垣，進入鐵皮屋內」一節，亦嫌無據，均併此敘明。
二、按刑法第三百三十條所謂犯強盜罪，不僅指自始犯強盜罪者
    而言，即依第三百二十九條以強盜論者，亦包括之，如此項
    準強盜有第三百二十一條第一項各款情形之一，自應依第三
    百三十條論處（最高法院四十二年台上字第五二三號、四十
    八年台上字第八七八號判例參照），查本件被告甲○○攜帶
    兇器竊盜，因防護贓物、脫免逮捕，而當場施以強暴，依刑
    法第三百二十九條之規定，以強盜論，並應依同法第三百三
    十條第一項加重強盜罪規定論處。又被告於防護贓物、脫免
    逮捕之際，持尖刀傷害丙○○，係屬故意加害，要難認為準
    強盜罪之當然結果，既經丙○○提出告訴，則被告此部分所
    為係犯刑法第二百七十七條第一項傷害罪，且與上開所犯加
    重強盜罪間，有方法、目的之牽連犯關係，應從一重之加重
    強盜罪處斷（最高法院二十年上字第一七七六號、二十七年
    上字第三四六號判例參照），公訴人認係想像競合犯之裁判
    上一罪關係，尚有未洽。又被告行為後，94年1月7日修正公
    布之刑法，自95年7月1日施行，修正後之刑法刪除第55條關
    於牽連犯之規定。本件被告其所犯加重強盜罪與傷害罪間，
    有方法、目的上之牽連關係，為牽連犯，依修正前即行為時
    之規定，應從一重論以加重強盜罪；而依修正後之刑法既已
    刪除牽連犯之規定，則所犯上述各罪，應依數罪併罰之規定
    分論併罰。比較新舊法之規定，修正後之規定並非較有利於
    被告，依刑法第2條第1項之規定，應適用行為時之法律，即
    適用修正前刑法第55條牽連犯之規定，從一重之加重強盜罪
    處斷。爰審酌被告之品行、犯罪之動機、手段、犯罪所生之
    危害及犯罪後之態度等一切情狀，量處如主文所示之刑。扣
    案之尖刀一把，為被告所有供犯罪所用之物，依法宣告沒收
    。
據上論斷，應依刑事訴訟法第299條第1項前段，刑法第330條第1
項、第277條第1項、第38條第1項第2款，修正前刑法第55條，刑
法施刑法第1條之1，判決如主文。
本案經檢察官乙○○到庭執行職務。
中    華    民    國    95    年    11    月    30    日
            刑事第一庭    審判長法  官  陳顯榮
                                法  官  林勝利
                                法  官  柯顯卿
以上正本證明與原本無異。
如不服本判決，應於收受送達後10日內向本院提出上訴書狀（應
附繕本）。
                                書記官  劉晴芬
中    華    民    國    95    年    11    月    30    日
附錄所犯法條：
刑法第277條第1項：
傷害人之身體或健康者，處 3 年以下有期徒刑、拘役或 1 千元
以下罰金。
刑法第329條：
竊盜或搶奪，因防護贓物、脫免逮捕或湮滅罪證，而當場施以強
暴脅迫者，以強盜論。
刑法第330條第1項：
犯強盜罪而有第 321 條第 1 項各款情形之一者，處 7 年以上有
期徒刑。


司法院資訊處製作；財團法人民間司法改革基金會備份。
